最高法院刑事判決　　　　　　　　　　　　　　　　八十六年度台上字第六八二號
　　上訴人　甲○○
右上訴人因殺人未遂案件，不服台灣高等法院高雄分院中華民國八十五年三月十九日
第二審更審判決（八十四年度上更(一)字第二六五號，起訴案號：台灣高雄地方法院檢
察署八十三年度偵字第一九六五六號），提起上訴，本院判決如左：
    主  文
原判決撤銷，發回台灣高等法院高雄分院。
    理  由
本件原判決認定上訴人甲○○於民國八十三年八月十八日上午，在高雄縣梓官鄉典寶
村代天府廟前喝酒，因故與不詳姓名者四、五人起爭執而被毆打，心有不甘，於同日
上午八時許，持檳榔刀一把，至該廣場尋仇未遇，於八時卅分許，發現當時亦在場之
被害人蔡文玉，因誤認蔡文玉係參與圍毆之人，頓萌殺人意思，持檳榔刀刺殺蔡文玉
，因蔡文玉躲閃得宜，僅手臂處被劃傷二處，然上訴人仍不罷手，復朝蔡文玉左胸部
刺殺一刀，欲置蔡文玉於死地，致其左胸部穿刺傷，併血胸、膈膜撕裂傷，因路人合
力制止，並將蔡文玉送醫急救，始免於死等情。因而維持第一審論處上訴人殺人未遂
罪刑之判決，駁回其在第二審之上訴，固非無見。
惟查：(一)、犯罪事實應依證據認定，有罪之判決書應於理由內記載認定犯罪事實所憑
之證據及其認定之理由。所謂證據，舉凡犯罪行為之實施及態樣，與適用法律有關之
一切證據，均應詳為記載，否則即有理由不備之違法。原判決事實欄記載上訴人基於
殺人犯意，持檳榔刀刺殺蔡文玉，因蔡文玉躲閃得宜，僅手臂處被劃傷二處，惟上訴
人猶不罷手，復朝蔡文玉左胸部刺殺一刀云云，因而論處上訴人殺人未遂罪刑。惟查
被害人蔡文玉於警訊中固曾稱：「左胸穿刺傷併血胸、膈膜撕裂傷及左手臂二刀（詳
如海軍總醫院診斷證明書）」（見警卷第一頁背面）。惟查上開診斷證明書並未記載
蔡文玉之左手臂有二處刀傷（見警卷第五頁）；蔡文玉於偵、審中亦未陳稱其手臂被
上訴人刺傷；上訴人又未供承刺傷蔡文玉之手臂。原判決並未說明認定上訴人刺傷蔡
文玉手臂所憑之證據及其認定之理由，已有可議。究竟實情如何﹖上訴人是否接續刺
殺蔡文玉﹖上訴人是否因路人之合力制止始罷手﹖此與認定上訴人是否確有殺人犯意
至有關係，顯有調查究明之必要。原審未深入查證，細心勾稽，遽行判決，亦有應於
審判期日調查之證據未予調查之違法。(二)、有罪之判決書，對於被告有利之證據不採
納者，應說明其理由，為刑事訴訟法第三百十條第二款所明定。故有罪之判決書對於
被告有利之證據，如不加以採納，必須說明其不予採納之理由，否則即難謂無判決不
備理由之違誤。上訴人自始否認有殺人犯意，於警訊時供稱與蔡文玉認識，彼此無仇
隙，當時被四、五名男子毆打，因當時喝酒有點醉意，如何拿刀殺人已記不清楚云云
（見警卷第四頁）；證人謝清祥於原審之前審訊問時亦證稱上訴人持刀刺伊時，酒氣
很重（見上訴字卷第三十頁）；被害人蔡文玉於原審亦稱上訴人當時有喝醉（見更一
字卷第二十七頁）。原審對上開與上訴人所辯情節相符有利上訴人之證言不加採納，
又未於判決內說明不予採納之理由，難謂無判決理由欠備之違誤。上訴意旨指摘原判
決違背法令，尚非全無理由，應認仍有發回更審之原因。
據上論結，應依刑事訴訟法第三百九十七條、第四百零一條，判決如主文。
中      華      民      國    八十六    年      二      月     十七     日
                              最高法院刑事第七庭
                                  審判長法官  董  明  霈
                                        法官  丁  錦  清
                                        法官  賴  忠  星
                                        法官  林  茂  雄
                                        法官  洪  耀  宗
      右正本證明與原本無異
                                              書  記  官
中      華      民      國    八十六    年      二      月    二十一    日
